臺灣桃園地方法院刑事判決　　　　　　　　　　　　　　九十三年度交易字第二號
　　公　訴　人　臺灣桃園地方法院檢察署檢察官
　　被　　　告　丁○○
　　選任辯護人　王年柿律師
右列被告因業務過失傷害案件，經檢察官提起公訴（九十二年度調偵字第五八三號）
，本院判決如左：
    主    文
丁○○從事業務之人，因業務上之過失傷害人，處有期徒刑肆月，如易科罰金，以參
佰元折算壹日。
    事    實
一、丁○○係職業大貨車司機，為從事駕駛業務之人，於民國九十二年五月二十日上
    午，駕駛車牌號碼ＲＢ─四七七號營業大貨車，搭載甲○○載運Ｉ型鋼執行載運
    業務，沿桃園縣觀音鄉崙坪國小前小路，由西往東方向行駛，同日上午八時許行
    經該小路與忠愛路交岔路口要右轉忠愛路時，因忠愛路有直行車輛，遂在該處停
    等，待無直行車輛而欲起步右轉忠愛路時，其原應注意起步前應注意前後左右有
    無障礙或車輛行人，且須注意車前狀況並隨時採取必要之安全措施，依當時情形
    ，又無不能注意之情事，竟疏未注意此時適有張乙○○騎乘ＭＡ六─一七五號機
    車自其右後方駛至該交岔路口，為了左轉忠愛路，而在其大貨車右前輪處附近停
    等，同疏未注意與其大貨車保持安全間隔之情，而貿然起步右轉，以致所駕大貨
    車之右前輪輾過張乙○○之左腳掌，使張乙○○受有左脛腓骨、腳踝、足部開放
    性粉碎骨折併軟組織及骨缺損併皮膚缺損等傷害。
二、案經被害人張乙○○訴由桃園縣政府警察局大園分局報告臺灣桃園地方法院檢察
    署檢察官偵查起訴。
    理    由
一、訊據被告丁○○矢口否認右揭駕車有過失，辯稱：伊當時在路口停等，要右轉前
    有打方向燈，且有看後照鏡，並沒有看到告訴人張乙○○機車，告訴人是後來才
    駛到路口停等，其應與伊車輛保持安全間隔，況且其車停位置剛好在伊右後照鏡
    下方，伊要右轉時根本看不到告訴人云云。然查：
    (一)被告駕駛上開車輛，行經前揭交岔路口，為了右轉而在該處停讓直行車，嗣告
      訴人駕駛前揭機車自被告車輛右後方駛至該交岔路口，為了左轉亦在該處停等
      ，被告於該路口右轉時，大貨車右前車輪壓過告訴人左腳掌，致告訴人受有前
      揭傷害等情，迭據被告於警詢及偵、審中供承不諱，核與告訴人於警詢及偵、
      審中所指遭被告大貨車碾過腳掌受有傷害等節相符，且經證人即被告車上搭載
      之甲○○、證人即當時在被告車輛後方而在場目擊之人丙○○等於偵查及本院
      審理中證述屬實，並有警製道路交通事故現場圖、道路交通事故調查報告表(一)
      (二)、現場照片、長庚紀念醫院診斷證明書、該院九十二年十月三十日（九二）
      長庚院法字第一一五六號函及所檢附之病歷資料等（以上見九十二年度偵字第
      一三六四四號卷第五至七、一一至一三、二三頁，九十二年度調偵字第五八三
      號卷第七至九、一七至一二九頁，本院九十三年二月二十七日簡式審判筆錄）
      附卷可稽。
    (二)按行車起步前應注意前後左右有無障礙或車輛行人；汽車行駛時，駕駛人應注
      意車前狀況，並隨時採取必要之安全措施；道路交通安全規則第八十九條第一
      項第六款、第九十四條第三項分別定有明文。被告為領有職業大貨車駕駛執照
      之人，有其駕駛執照影本（見九十二年度偵字第一三六四四號卷第一０頁）可
      按，且其當時是在該處停等直行車輛，確認無直行車後才起步右轉，已如前述
      ，被告自負有注意上開規定之義務。被告雖以：告訴人車停位置在右後照鏡下
      方，其根本看不到，而且其在右轉前有看後照鏡，確認右後方並無來車才右轉
      云云置辯。惟查：
    1.依證人丙○○於本院審理中所述：（當時機車的位置，在貨車的那個位置？）
      機車是在貨車右前輪那邊，一起步就壓到機車騎士的腳等語。是被告辯稱機車
      位置在其右後照鏡下方云云，並非事實。再佐以證人丙○○於本院審理中所述
      ：（當時機車跟貨車的間隔距離是多少？）大概五、六十公分左右，很近˙˙
      ˙旁邊有個電線桿在那邊，為了閃那個電線桿，所以有先偏左再往右的情況等
      語。又依卷附現場照片，被告大貨車右前方之後照鏡是往外且鏡面向下等情。
      可見被告自巷口駛出，為了往右轉要切一個較大角度，而有先往左切之情況，
      此時告訴人車停雖在其大貨車右前輪處甚為靠近位置，但被告透過右前方之後
      照鏡，仍可注意到告訴人，該處並非其視線死角。又依卷附警製道路交通事故
      調查報告表，肇事當時天候為晴，日間自然光線，路面乾燥，無缺陷，無障礙
      物，視距良好。綜上，被告並無不能注意之情。至被告雖以證人甲○○於本院
      審理中所述：因為伊坐在副手座，因為車子太高，所以伊也沒有看到摩托車等
      語，作為其無法注意到告訴人之依據。然證人甲○○當時是坐在副手座位置，
      與被告駕駛座視線所及本來就有不同，況且證人甲○○於本院審理中亦稱：（
      右轉的時候你有特別注意右邊的情況？）沒有，伊並沒有特別看，（在車禍發
      生的時候你才注意到？）是的，伊是聽到有人慘叫伊才發現的等語，證人甲○○此時根本亦未注意右方情況，自難執其上開所述為有利於被告之認定。
    2.依被告於警詢中所述：當時伊從崙坪國小出來要右轉忠愛路，因忠愛路往觀音
      方向上班時車輛非常多，當伊到達路口等車時，伊有從右後照鏡看，在伊右後
      方根本沒有來車，等伊看左方沒有來車時，伊慢行向右轉就壓到那位婦人的腳
      等語（見九十二年度偵字第一三六四四號卷第三頁）。及證人甲○○於本院審
      理中所述：（為何當時被告在路口停下來？）因為當時左側來車，必須等左側
      來車過了以後才可以右轉，所以才在那邊等，（他看到左側沒有來車所以就馬
      上右轉？）是的等語。而本件是被告在該路口等待直行車輛，告訴人機車是後
      來才駛到路口，被告一右轉就壓到告訴人左腳掌，亦據認定如前。綜此可知，
      被告車停在路口，縱使有看後照鏡，亦是在告訴人行至路口前，被告之後為了
      右轉，只有注意到忠愛路直行車，在確認無直行車後，即逕行右轉，而在起步
      前疏未注意到告訴人駕駛機車在其大貨車右前輪處附近停等，其駕車違反上開
      規定而有過失，至為明確。
    3.經本院將車禍案卷送臺灣省桃園縣區車輛行車事故鑑定委員會，亦認被告駕駛
      大貨車右轉彎未注意右後方來車為肇事主因，有該會九十三年五月二十六日桃
      鑑字第０九三五二００二八九號函及所檢附之鑑定意見書（附於本院卷）在卷
      足憑。
    4.至被告復以其當時是在路口停等車輛，是告訴人機車嗣後駛來未與其車輛保持
      安全間隔，才造成本件車禍云云置辯。惟按行為人雖然對於被害人自己不適當
      行動而發生事故造成損害之結果不負過失責任，但此必須行為人對其行為可能
      產生危害，已盡相當之注意義務，以防止危險發生為前題。經查，本件被告車
      輛起步前疏未注意其前方有告訴人，其駕車違反前揭注意義務而有過失已如前
      述，而依證人丙○○前揭於本院審理中所述，雖告訴人未注意與被告大貨車保
      持安全間隔，而與被告之過失兩相競合發生本件事故，此並不足影響被告上開
      過失責任之認定。
    (三)告訴人因本件車禍而受有前述傷害，已如前述，則告訴人所受傷害與被告前述
      過失之間，自有相當因果關係。又偵查中經函詢告訴人診療之長庚紀念醫院，
      雖告訴人後續仍需進行骨移植手術，但評估病情，如無意外，應可回復至可走
      路，但因腳踝固定，腳僵硬，行動上會有不便，另因肥厚皮瓣，日後可能會有
      穿鞋不便情形，有該院前揭函可按。是其肢體機能並未完全喪失達到毀敗程度
      ，尚非刑法第十條第四項第四款所稱之重傷，附此敘明。
綜右事證，被告前揭否認過失之辯解，均核屬飾卸之詞，難以憑採，其右揭業務過失
傷害犯行已經證明，應依法論科。
二、被告係職業大貨車司機，且其右揭行為時是在執行載運之駕駛業務，除據其自承
    在卷外，並經證人甲○○於偵、審中證述屬實。是被告於執行業務時過失致告訴
    人受有傷害，核其所為係犯刑法第二百八十四條第二項前段之業務過失傷害罪。
    公訴人以被告駕車未保持併行間隔作為其違反注意義務之認定，然本件被告是車
    停在路口，告訴人機車其後才駛來，則此時應保持安全間隔者，應為告訴人，被
    告此時是起步要右轉，所應注意者則為前後左右有無障礙或車輛行人，及其車前
    狀況並隨時採取必要之安全措施，公訴人此部分之認定尚有未洽。至被告雖辯稱
    於車禍發生後即報警處理，且於員警到場後詳述車禍經過，而辯稱有自首云云。
    惟按自首以對於未發覺之罪投案而受裁判為要件，如案已發覺，則縱有投案陳述
    自己犯罪之事實，亦祇可謂為自白，不能認為自首（最高法院廿六年上字第四八
    四號判例意旨參照）。被告於本院準備程序中雖供稱：（車禍發生的時候是誰報
    案的？）是伊打電話報案的，警察說他會叫救護車過來，（你報案的時候是如何
    說的？）伊說伊開車壓到一位婦人，那位婦人受傷，請派救護車過來等語。而證
    人甲○○於本院審理中亦稱：（車禍發生後？）伊跟被告下車，伊當時沒有電話
    ，被告用他的行動電話報警，並且叫救護車來，他說這邊發生車禍請警察趕快過
    來處理，因為被告不知道車禍發生地點在哪裡，所以就由伊來跟警察說明車禍地
    點，之後伊等就在那邊等警察過來，（警察來的時候有無問是誰開車的？）有問
    ，是伊跟警察講是被告開車的，（被告報案當時有無跟警察說是他開車肇事？）
    沒有，只有跟他講說這邊發生車禍，當時情況很緊急等語。可見本件車禍肇事後
    ，被告雖有向警報案，但並未明確告知其為本件車禍肇事者，自難據其報案即認
    定合於自首，而員警其後至現場處理，復經由證人甲○○向員警指明而知悉本件
    是被告肇事，按上說明，核與自首要件不符（刑事法律問題研究彙編第二輯七二
    頁，八十六年法律座談彙編第二二五至二二七頁參照）。爰審酌被告之過失程度
    、告訴人就本件車禍發生亦與有過失、所受傷害、被告犯罪後一再否認過失責任
    、迄今未賠償告訴人所受損害之態度等一切情狀，量處如主文所示之刑，並諭知
    易科罰金之折算標準，以示懲儆。
據上論斷，應依刑事訴訟法第二百九十九條第一項前段，刑法第二百八十四條第二項
前段、第四十一條第一項前段，罰金罰鍰提高標準條例第一條前段、第二條，判決如
主文。
本案經檢察官胡原龍到庭執行職務。
中      華      民      國    九十三    年      七      月     十三     日
                              臺灣桃園地方法院交通法庭
                                  審判長法  官  潘  政  宏
                                        法  官  邱  滋  杉
                                        法  官  許  泰  誠
右正本證明與原本無異。
如不服本判決應於收受送達後十日內向本院提出上訴書狀，其未敘述上訴之理由者並
得於提起上訴後十日內向本院補提理由書（均須按他造當事人之人數附繕本）。
                                        書記官  王  嘉  麒
中      華      民      國    九十三    年      七      月     十九     日
附錄論罪科刑所依據之法條：
中華民國刑法第二百八十四條
(過失傷害罪)
因過失傷害人者，處六月以下有期徒刑、拘役或五百元以下罰金，致重傷
者，處一年以下有期徒刑、拘役或五百元以下罰金。
從事業務之人，因業務上之過失傷害人者，處一年以下有期徒刑、拘役或
一千元以下罰金，致重傷者，處三年以下有期徒刑、拘役或二千元以下罰
金。
